【裁判字號】    99,監宣,87
【裁判日期】    990825
【裁判案由】    監護宣告
【裁判全文】
臺灣屏東地方法院民事裁定              99年度監宣字第87號
聲  請  人  甲○○
上列聲請人聲請監護宣告事件，本院裁定如下：
    主  文
宣告乙○○（女，民國○○年○○月○ 日出生，身分證統一編號：Ｚ0
00000000號 ）為受監護宣告人。
選定甲○○（女，民國○○年○○月○○日生、身分證統一編號：Ｚ000
000000號 ）為受監護宣告之人乙○○之監護人。
指定丙○○（男、民國○○年○○月○○日生、身分證統一編號：Ｚ000
000000 號）為會同開具財產清冊之人。
聲請費用新臺幣壹仟元由受監護宣告之人負擔。
    理  由
一、聲請意旨略以：聲請人之妹乙○○（女，民國38年10月4 日
    出生，身分證統一編號：Ｚ000000000號，住屏東縣屏東市○
    ○里○○路25之3號），因精神分裂症，致不能為意思表示
    或受意思表示，或不能辨識其意思表示之效果，為此依民法
    第14條之規定，聲請宣告乙○○為受監護宣告人，並由聲請
    人為乙○○之監護人，並指定丙○○為會同開具財產清冊之
    人等語，並提出龍泉榮民醫院診斷証明書、戶籍謄本等件為
    證。
二、聲請人主張上開各情，業據其提出龍泉榮民醫院診斷証明書
    、戶籍謄本各1 紙為證，並經本院前往屏東縣內埔鄉龍泉村
    宏泰安養中心，於鑑定人黃文翔醫師前點呼乙○○，並詢問
    其姓名、年籍、住所與聲請人之關係等問題，均無反應。本
    院另就乙○○之精神及心智狀況訊問鑑定人，經鑑定人鑑定
    結果，認個案自幼年即被發現有發展遲緩之現象，因此小學
    無法畢業，約一年多前出現行動不便開始乘坐輪椅，99年1
    月份出現有精神症狀被送往龍泉榮民醫院住院兩個月，個案
    全身肢體僵硬，關節僵硬變形扭曲，上半身以三角巾綁於輪
    椅上，鼻腔插有鼻胃管，個案坐於輪椅上，但無法操控輪椅
    。個案可以發出聲音與人作口語溝通，但語意模糊，有時答
    非所問，有時自言自語，無法正確了解他人之意思表達，也
    無法正確以肢體語言表達個人意志。認知功能嚴重受損，對
    於時間、地方、人物之定向能力完全喪失，長短期記憶也明
    顯喪失。個案無法坐起、站立、無法走動，目前沐浴、大小
    便、移動身體皆須他人協助。個案各項功能退化嚴重，生活
    完全無自理能力，必須長期依賴家人、醫療或養護機構照顧
    ，個案目前已經處於失智狀態導致認知功能重失能，為意思
    表示或受意思表示，或辨識其意思表示效果之能力幾乎完全
    喪失，亦已完全失去行為能力，無法獨立處理個人事務與從
    事個人財務管理，應已符合監護宣告之要件等情，有本院99
    年8 月3 日勘驗筆錄、屏安醫院99年8 月4 日屏安醫字第
    0990280 號函附之監護鑑定書附卷可稽。本院綜合上開勘驗
    結果及鑑定人之意見，認乙○○確因精神障礙，致不能為意
    思表示或受意思表示之程度，而聲請人乃乙○○之姊，有戶
    籍謄本在卷可稽，故聲請人聲請對乙○○為監護之宣告，核
    無不合，爰依民法第14條第1 項規定，宣告乙○○為受監護
    宣告之人。
三、又按受監護宣告之人應置監護人；法院為監護之宣告時，應
    依職權就配偶、四親等內之親屬、最近一年有同居事實之其
    他親屬、主管機關、社會福利機構或其他適當之人選定一人
    或數人為監護人，並同時指定會同開具財產清冊之人；法院
    選定監護人時，應依受監護宣告之人之最佳利益，優先考量
    受監護宣告之人之意見，審酌一切情狀，並注意下列事項：
    一、受監護宣告之人之身心狀態與生活及財產狀況。二、受
    監護宣告之人與其配偶、子女或其他共同生活之人間之情感
    狀況。三、監護人之職業、經歷、意見及其與受監護宣告之
    人之利害關係。四、法人為監護人時，其事業之種類與內容
    ，法人及其代表人與受監護宣告之人之利害關係，修正後之
    民法第1110條、第1111條第1 項、第1111條之1 定有明文。
四、查聲請人為受監護宣告人之姊，有意願擔任受監護宣告人之
    監護人，由其負責護養及照顧受監護宣告人並管理其財產，
    應能符合法律規定及受監護宣告人之最佳利益，爰選定聲請
    人為監護人。另依上開規定，法院於選定監護人時，應同時
    指定會同開具財產清冊之人，及依民法第1113條準用同法第
    1099條之規定，監護開始時，監護人對於受監護人之財產，
    應依規定會同當地直轄市、縣（市）政府指派或法院指定之
    人，於二個月內開具財產清冊，並陳報法院。為使聲請人得
    於期限內開具財產清冊並陳報法院，並衡酌第三人丙○○係
    受監護宣告人之兄，爰併指定丙○○為會同開具財產清冊之
    人。
五、依民事訴訟法第608 條第1 項、非訟事件法第24條第1 項，
    裁定如主文。
中    華    民    國    99    年    8     月    25    日
                        家事庭法  官  廖文忠
正本係照原本作成。
如不服本裁定關於選定監護人及指定會同開具財產清冊之人等部
分，應於送達後10日內向本院提出抗告狀，並繳納抗告費新臺幣
1,000 元；其餘關於宣告監護之部分，不得抗告。
中    華    民    國    99    年    8     月    25    日
                              書記官  林鴻仁

司法院資訊處製作；財團法人民間司法改革基金會備份。
